臺灣高等法院臺南分院刑事裁定
110年度毒抗字第74號
抗  告  人  
即  被  告  甲○○
上列抗告人即被告因違反毒品危害防制條例案件，不服臺灣嘉義
地方法院109年度毒聲字第325號，中華民國109年12月29日裁定
（聲請案號：臺灣嘉義地方檢察署109年度毒偵字第1348號）提
起抗告，本院裁定如下：
    主  文
抗告駁回。
    理  由
一、原裁定意旨略以：抗告人即被告甲○○（下稱抗告人）基於施
    用第二級毒品甲基安非他命之犯意，於民國109年9月23日22
    時許，在嘉義縣○○鄉○○○街00號住所，以將甲基安非他命置
    入玻璃球內後，用火燒烤吸食煙霧之方式，施用甲基安非他
    命1次之犯罪事實，業據抗告人坦白承認，復有台灣檢驗科
    技股份有限公司濫用藥物實驗室（高雄）出具之濫用藥物檢
    驗報告、採尿同意書、嘉義市政府警察局第一分局查獲毒品
    案件採集尿液送驗姓名對照表各1份在卷可憑，應堪認定。
    而抗告人於91年間因施用毒品案件，經臺灣嘉義地方法院以
    91年度毒聲字第803號裁定送觀察、勒戒後，因無繼續施用
    毒品傾向，於91年11月13日釋放出所，復經臺灣嘉義地方檢
    察署檢察官以91年度毒偵字第893號為不起訴處分確定，有
    該不起訴處分書、臺灣高等法院被告前案紀錄表在卷可參。
    是以，本案抗告人所犯之施用毒品犯行，距其經觀察、勒戒
    執行完畢釋放後，已逾3年。依前揭說明，自應再予適用觀
    察、勒戒或強制戒治之機會。是檢察官聲請令被告入勒戒處
    所觀察、勒戒，核無不合，應予准許等語。
二、抗告意旨略以：抗告人雖於91年間因施用毒品案件經裁定觀
    察、勒戒，然本件施用毒品時間為109年9月23日，依最高法
    院109年度台上大字第3826號裁定意旨，屬於3年內再犯，應
    依法訴追，原裁定命其入勒戒處所觀察、勒戒，顯有違誤，
    請撤銷原裁定，更為適當之裁定云云。
三、按毒品危害防制條例於109年1月15日修正公布，自同年7月1
    5日施行，第20條第1、3項修正為：「犯第十條之罪者，檢
    察官應聲請法院裁定，或少年法院(地方法院少年法庭)應先
    裁定，令被告或少年入勒戒處所觀察、勒戒，其期間不得逾
    二月。」「依前項規定為觀察、勒戒或強制戒治執行完畢釋
    放後，三年後再犯第十條之罪者，適用前二項之規定。」第
    23條第2項修正為：「觀察、勒戒或強制戒治執行完畢釋放
    後，三年內再犯第十條之罪者，檢察官或少年法院(地方法
    院少年法庭)應依法追訴或裁定交付審理。」將施用毒品之
    刑事處遇程序「5年後再犯」、「5年內再犯」之追訴要件，
    均修正為「3年後再犯」、「3年內再犯」。又毒品危害防制
    條例第20條第3項規定，所謂「3年後再犯」，只要本次再犯
    (不論修正施行前、後)距最近1次觀察、勒戒或強制戒治執
    行完畢釋放，已逾3年者，即該當之，不因其間有無犯第10
    條之罪經起訴、判刑或執行而受影響(最高法院109年度台上
    大字第3826號裁定參照)。再按本條例中華民國108年12月17
    日修正之條文施行前犯第十條之罪之案件，於修正施行後，
    依下列規定處理：一、偵查中之案件，由檢察官依修正後規
    定處理，修正後毒品危害防制條例第35條之1第1款亦有明文
    規定。
四、經查：
（一）抗告人於上揭時、地施用甲基安非他命犯行，業據抗告人
      坦承不諱（見警卷第2頁)，且其為警查獲後所採集之尿液
      檢體，經送請台灣檢驗科技股份有限公司濫用藥物實驗室
      檢驗後，確呈安非他命、甲基安非他命陽性反應，復有台
      灣檢驗科技股份有限公司濫用藥物實驗室（高雄）出具之
      濫用藥物檢驗報告、採尿同意書、嘉義市政府警察局第一
      分局查獲毒品案件採集尿液送驗姓名對照表各1份在卷可
      憑（見警卷4至6頁），足徵抗告人之自白與事實相符，應
      堪採信，其上開施用第二級毒品犯行之事證明確，堪以認
      定。
（二）而抗告人於91年間因施用毒品案件，經臺灣嘉義地方法院
      以91年度毒聲字第803號裁定送觀察、勒戒後，因無繼續
      施用毒品傾向，於91年11月13日釋放出所，復經臺灣嘉義
      地方檢察署檢察官以91年度毒偵字第893號為不起訴處分
      確定，有該不起訴處分書、臺灣高等法院被告前案紀錄表
      在卷可參，是被告本次施用毒品之犯行，距離最近一次即
      上開觀察、勒戒執行完畢釋放後「已逾3年」，並非抗告
      人所稱3年內再犯，是本件施用毒品犯行，依現行法規定
      ，應依毒品危害防制條例第20條第1項、第3項規定觀察、
      勒戒，或由檢察官依其裁量權之行使，決定是否依毒品危
      害防制條例第24條第1項、刑事訴訟法第253條之1、第253
      條之2規定，為緩起訴處分，法院則不得為實體判決。又
      審酌檢察官於109年12月8日為本案聲請前，抗告人已於10
      9年11月24日因販賣第二級毒品之另案羈押在臺南看守所
      ，有臺灣高等法院被告前案紀錄表在卷可參，是依「毒品
      戒癮治療實施辦法及完成治療認定標準」第2條第2項第3
      款規定，被告確有不適合為緩起訴處分等情，檢察官選擇
      對被告聲請為觀察、勒戒之處遇，形式上當無違法或明顯
      裁量濫用之情事，法院自應予以尊重。原裁定據檢察官之
      聲請，依毒品危害防制條例第20條第3項、第1項、觀察、
      勒戒處分執行條例第3條第1項之規定，將抗告人裁定送勒
      戒處所觀察、勒戒，經核並無違誤。
（三）再參諸毒品危害防制條例所規定之觀察、勒戒處分，其立
      法意旨在幫助施用毒品者戒除毒癮，該處分之性質非為懲
      戒行為人，而係為消滅行為人再次施用毒品之危險性，目
      的在戒除行為人施用毒品之身癮及心癮措施；觀察、勒戒
      係導入一療程觀念，針對行為人將來之危險所為預防、矯
      治措施之保安處分，以達教化與治療之目的，可謂刑罰之
      補充制度，從而毒品危害防制條例本身所規定之觀察、勒
      戒及強制戒治等保安處分，雖兼具自由刑之性質，卻有刑
      罰不可替代之教化治療作用，是對於施毒者有利不利之認
      定，端在何種程序可以幫助施用毒品之人戒除施用毒品之
      行為，尚非由法院逕行認定緩起訴戒癮治療係對施用毒品
      者係較有利。
（四）綜上所述，原審以抗告人施用毒品之犯行，事證明確，依
      毒品危害防制條例第20條第3項、第1項規定，裁定將被告
      送勒戒處所觀察、勒戒，經核並無違誤。抗告意旨以本件
      應依法訴追為由提起抗告，為無理由，應予駁回。
據上論斷，應依刑事訴訟法第412條，裁定如主文。
中　　華　　民　　國　　110 　年　　2 　　月　　3 　　日
                  刑事第四庭    審判長法  官  郭玫利
                                      法  官  蔡廷宜
                                      法  官  曾子珍
以上正本證明與原本無異。
不得再抗告。
　　　　　　　　　　　　　　　　　　　書記官  李淑惠
中　　華　　民　　國　　110 　年　　2 　　月　　3 　　日